【裁判字號】    99,聲,139
【裁判日期】    990225
【裁判案由】    宣告沒收物
【裁判全文】
臺灣雲林地方法院刑事裁定               99年度聲字第139號
聲  請  人  臺灣雲林地方法院檢察署檢察官
被      告  甲○○
上列聲請人因被告違反毒品危害防制條例案件（98年度偵字第24
90號），聲請宣告沒收物案件（99年度聲沒字第23號），本院裁
定如下：
    主  文
扣案之第一級毒品海洛因包（合計淨重伍點柒貳公克）、第二
級毒品甲基安非他命玖包（合計重柒拾伍點陸壹公克）沒收銷燬
之。
其餘聲請駁回。
    理  由
一、聲請意旨略以：被告甲○○涉嫌於民國98年5 月14日，基於
    意圖販賣而持有第一級毒品海洛因及第二級毒品甲基安非他
    命之犯意，在雲林縣林內鄉重興村重興1 之36號住處，欲伺
    機販賣海洛因及甲基安非他命予不特定人，經行政院海岸巡
    防署海岸巡防總局中部地區巡防局彰化機動查緝隊於98年5
    月14日下午12時20分許，在被告上址住處搜索，並扣得疑似
    海洛因之6 包白粉（毛重740.45公克）、9 包甲基安非他命
    （毛重76.15 公克）、吸食器1 個、各含SIM 卡1 張之手機
    7 支、SIM 卡2 張及夾鍊袋1 批等物。被告涉犯毒品危害防
    制條例第5 條第1 、2 項之意圖販賣而持有第一、二級毒品
    罪嫌及第10條第1 、2 項之施用第一、二級毒品罪嫌一案，
    業經臺灣雲林地方法院檢察署檢察官於98年2 月1 日以98年
    度偵字第2490號為不起訴處分確定。查扣案之6 包白粉及9
    包安非他命送驗結果，9 包安非他命確實檢出甲基安非他命
    成分。白粉部分，其中3 包之毛重6.68公克（含袋重）驗得
    海洛因成分，其餘3 包毛重733.32公克（含袋重）並未檢驗
    出海洛因，此分別有內政部警政署刑事警察局鑑定書及法務
    部調查局濫用藥物實驗室鑑定書在卷可憑，請依毒品危害防
    制條例第18條第1 項前段宣告沒收。次查，被告於上揭時地
    持有海洛因及甲基安非他命，並於查獲之98年5 月14日上午
    ，在林內鄉重興村重興1 之36號住處，將海洛因摻入香菸內
    點燃後吸食，嗣後復將甲基安非他命置入吸食器內點火燒烤
    後吸食其煙等事實，業經本院於98年12月21日判決確定（98
    年度訴字第940 號），故扣案吸食器1 個為專供施用毒品之
    用，請前揭規定宣告沒收。至扣案3 包白粉毛重733.32公克
    部分（含袋重）雖未檢驗出海洛因成分，但被告已陳明係供
    施用海洛因之用，故與扣案夾鍊袋1 批等物，均堪認為被告
    犯罪所用之物，均堪認為被告犯罪所用之物，請依刑法第38
    條第1 項第2 款宣告沒收。次查，施用毒品者多以電話聯繫
    購毒事宜，故扣案各含SIM 卡1 張之手機7 支、SIM 卡2 張
    等物，均堪認為供被告施用毒品所用之物，爰依法聲請宣告
    沒收等語。
二、按違禁物不問屬於犯人與否，沒收之，且得單獨宣告沒收，
    此見刑法第38條第1 項第1 款、第2 項及第40條第2 項規定
    即明。又第一級毒品，依法不得持有，為違禁物，此見毒品
    危害防制條例第11條第1 項規定甚明；另按毒品危害防制條
    例第18條第1 項前段所稱之「專供製造或施用第一、二級毒
    品之器具」，係指此項器具必須專用以供製造或施用毒品之
    用，方足當之，如兼可作他用，則不屬之。
三、查被告於98年5 月14日持有第一級毒品海洛因及第二級毒品
    甲基安非他命，並於查獲之98年5 月14日上午，在林內鄉重
    興村重興1 之36號住處，將毒品海洛因摻入香菸內點然後吸
    食，復將甲基安非他命置入吸食器內點火燒烤後吸食其煙等
    事實，業經本院以98年度訴字第940 號判決確定，被告縱有
    持有海洛因及甲基安非他命犯行，但已為各該施用之高度行
    為吸收，為前開確定判決效力所及，是其持有第一、二級毒
    品行為自不得再行追訴，經臺灣雲林地方法院檢察署檢察官
    以98年度偵字第2490號為不起訴處分確定，有上開判決書、
    不起訴處分書及臺灣高等法院被告前案紀錄表各1 份附卷可
    稽。本案查扣之疑似甲基安非他命9 包（驗餘毛重75.61 公
    克），經內政部警政署刑事警察局鑑定結果，確含甲基安非
    他命成分，有該局98年9 月1 日刑鑑字第0980115024號鑑定
    書1 份在卷可考。惟查扣之6 包白粉經法務部調查局鑑定結
    果，僅3 包（合計淨重5.72公克，空包裝總重1.14公克）含
    有海洛因成分，有該局98年6 月12日調科壹字第0982301684
    0 號函1 份在卷可參，足認扣案之白粉3 包確為海洛因無訛
    。依照上開說明，扣案之甲基安非他命9 包及海洛因3 包均
    屬違禁物，不問屬於犯人與否，均得依法單獨宣告沒收銷燬
    之。從而，聲請人就此部分之聲請核無不合，應予准許。
四、惟另扣案3 包白粉（合計淨重726.53公克，空包裝總重6.79
    公克）並未檢驗出含法定毒品成分，並非為第一級毒品或第
    二級毒品，即非違禁物。暨扣案之吸食器1 個、各含SIM 卡
    1 張之手機7 支、SIM 卡2 張及夾鍊袋1 批，依本案現存卷
    證資料，上開扣案物品本均可供作其他用途之用，顯非為毒
    品危害防制條例第18條第1 項前段所稱之「專供製造或施用
    第一、二級毒品之器具」，且對於社會公安亦未具有危險性
    ，非為法律所列管，聲請人復未提出任何鑑驗資料以供本院
    審酌該等扣案物品是否摻含毒品成分而屬違禁物，是未合於
    得就違禁物或專科沒收之物為單獨聲請宣告沒收之規定。因
    此，本件聲請人其餘之聲請，尚非有據，應予駁回。
五、依刑事訴訟法第220 條，毒品危害防制條例第18條第1 項前
    段，刑法第40條第2 項，裁定如主文。
中    華    民    國    99    年    2     月    25    日
                  刑事第七庭    法  官  楊欣怡
以上正本證明與原本無異。
如不服本裁定，應於裁定送達後5 日內向本院提出抗告狀（須附
繕本）。
                                書記官  王雪招
中    華    民    國    99    年    2     月    25    日

司法院資訊處製作；財團法人民間司法改革基金會備份。
